【裁判字號】    89,上訴,161
【裁判日期】    890427
【裁判案由】    違反公司法等
【裁判全文】
臺灣高等法院臺南分院刑事判決            八十九年度上訴字第一六一號   Ｇ
      上  訴  人
      即  被  告  乙  ○  ○
      上  訴  人
      即  被  告  丁  ○  ○
右上訴人因違反公司法等案件，不服臺灣臺南地方法院八十八年度訴字第一０三六號
中華民國八十八年十一月三十日第一審判決（起訴案號：臺灣臺南地方法院檢察署八
十八年度偵字第九三六四號），提起上訴，本院判決如左：
      主      文
上訴駁回。
      事      實
一、乙○○、丁○○二人均於八十五年間，犯貪污治罪條例罪，經原審判處乙○○有
    期徒刑十五年褫奪公權十年，丁○○有期徒刑二年褫奪公權一年，緩刑五年，乙○○部分上訴本院審理中。
二、乙○○原係臺灣臺南地方法院民事執行處書記官，丁○○係台南市○○路一號華
    邦不動產鑑定顧問有限公司台南分公司負責人，承辦臺灣臺南地方法院民事執行
    處不動產鑑業務，乙○○認有機可乘，竟意圖為自己不法之所有，於民國八十五
    年九月初，向丁○○佯稱：因該院法官丙○○要宴請庭長盧廣等人，要丁○○出
    資云云，致使丁○○陷於錯誤，而交付乙○○新台幣（下同）一萬五千元，乙○○得款後即供己花用。
三、戊○○係台灣嘉義地方法院書記官 (撤回上訴)，丁○○係台南市○○路一號華
    邦不動產鑑定顧問有限公司台南分公司負責人，與乙○○等三人為承攬台灣嘉義
    地方法院民事執行處之不動產鑑價業務，乃另行起意，共同基於犯意之聯絡，於
    八十五年九月間，謀議籌設金典不動產鑑定顧問有限公司（下稱金典公司），由
    戊○○找尋其弟媳甲○○（業經原審判刑確定）擔任金典公司負責人，其妻妹許
    慶昉、岳母許李梅雀擔任股東，丁○○、乙○○則分別找尋其母親陳治、其妻
    廖淑娥擔任股東，並將金典公司資本額定為三百萬元，詎渠等明知金典公司之股
    東並未實際繳納股款，竟委託知情之柯漢平事務所負責人柯漢平（原審判刑確定
    ），代向原台灣省政府建設廳申請公司設立登記，柯漢平則轉而委託知情之林寶
    桂會計師事務所負責人林寶桂（另案經檢察官移由台灣新竹地方法院併案審理）
    辦理，並由林寶桂於八十五年十一月二十三日將其所有之三百萬元存入其為金典
    公司在聯邦商業銀行新竹分行所申請開戶之第０一七─一０─０００七八七─六
    號活期存款帳戶內，於取得不實之存款餘額證明後，再委由不知情之萬通聯合會
    計師事務所新竹分所會計師林文祥以申請文件表明金典公司應收之股款係由股東
    於八十五年十一月二十三日以現金繳足，而持向原台灣省政府建設廳申請金典公
    司之設立登記，嗣獲准許，林寶桂隨即於八十五年十一月二十五日，將前述金額
    全數提領收回。
四、案經臺灣台南地方法院檢察署檢察官偵辦八十六年度他字第七五九號發現自動檢
    舉偵查起訴。
      理      由
一、乙○○詐欺部分：
    訊據被告乙○○矢口否認有何詐欺犯行，辯稱：伊係以有急用為名向丁○○借用
    一萬五千元，並非以宴請庭長為名詐取一萬五千元，事後已償還，絕無詐欺等語
    。惟查，右揭事實，業據被告乙○○於台南市調查站調查時供承不諱（詳八十五
    年度偵字第一四二五四號(一)偵訊卷第七二頁），核與被害人丁○○於台南市調查
    站調查時（見同上卷第五六頁）及檢察官偵訊中（見八十六年度偵字第三０四四
    號偵訊卷第七四頁）指述之情節相符，事証甚為明確，事後所辯係借款，丁○○
    亦翻供係借款云云，顯係卸責及迴護之詞，不足採信，其犯行洵堪認定，核其所
    為係犯刑法第三百三十九條第一項之詐欺取財罪。
二、違反公司法部分：
    訊據被告乙○○、丁○○對於右揭違反公司法之事實於原審偵、審及本院審理時
    均坦承不諱。核與證人林寶桂於檢察官偵訊及原審審訊時所供情節相符，復有金
    典公司設立登記相關資料、聯邦商業銀行新竹分行檢送之金典公司籌備處前開活
    期存款開戶及交易明細資料、原台灣省政府建設廳檢送之金典公司設立登記事項
    卡暨股東繳款明細表附卷可資佐證，事證明確，被告等犯行堪予認定。核其所為
    ，均係犯公司法第九條第三項之公司應收之股款股東並未實際繳納，而以申請文
    件表明收足之罪。被告乙○○、丁○○與戊○○、甲○○、柯漢平、林寶桂間，
    對於上開違反公司法之犯行，具有犯意之聯絡及行為之分擔，均為共同正犯。又
    被告乙○○所犯上開二罪，犯意各別，應予分論併罰。
三、原審分別審酌被告乙○○、丁○○之品行、犯罪動機、目的、手段、所生危害及
    渠等犯罪後之態度等一切情狀，適用刑法第三百三十九條第一項、第二十八條、
    公司法第九條第三項、罰金罰鍰提高標準條例第一條前段，分別量處乙○○詐欺
    罪部分有期徒刑三月，違反公司法部分拘役伍拾日。丁○○部分拘役伍拾日。認
    事用法，均無不當，上訴意旨，猶執前詞，指摘原判決不當，為無理由，應予駁
    回。
據上論斷，應依刑事訴訟法第三百六十八條，判決如主文。
本案經檢察官劉欽銘到庭執行職務。
中    華    民    國      八十九      年      四      月      二十七    日
                                  臺灣高等法院臺南分院刑事第六庭
                                      審判長法官  戴    勝    利
                                            法官  徐    宏    志
                                            法官  顏    基    典
右正本證明與原本無異。
違反公司法部分如不服本判決，應於判決送達後十日內向本院提出上訴狀，其未敘述
理由者並應於提出上訴狀後十日內向本院補提理由書（應附繕本)。
詐欺部分不得上訴。
                                      法院書記官  吳    銘    添
中    華    民    國      八十九      年      五      月       一       日
附錄本案論罪科刑法條全文：
公司法第九條第三項：
公司應收之股款，股東並未實際繳納，而以申請文件表明收足，或股東雖已繳納而登
記後將股款發還股東，或任由股東收回者，公司負責人各處五年以下有期徒刑、拘役
或科或併科二萬元以下罰金。
刑法第三百三十九條第一項：
意圖為自己或第三人不法之所有，以詐術使人將本人或第三人之物交付者，處五年以
下有期徒刑、拘役或科或併科一千元以下罰金。


司法院資訊處製作；財團法人民間司法改革基金會備份。
